臺灣高等法院刑事判決　　　　　　　　　　　　　九十三年度交上訴字第五十七號
　　上　訴　人　臺灣板橋地方法院檢察署檢察官
　　被　　　告　乙○○冒名吳.
右上訴人因被告業務過失致死案件，不服臺灣板橋地方法院九十二年度交訴緝字第五
號，中華民國九十三年二月十七日第一審判決（臺灣板橋地方法院檢察署九十一年度
偵字第六三八九號、第七七０八號，併辦案號：同署九十二年度偵字第一三０八三號
），提起上訴，本院判決如左：
    主  文
上訴駁回。
    事  實
一、乙○○（冒名吳信璋）平日駕駛小貨車運送豬肉，以駕駛小貨車為其附隨之業務
    ，為從事駕駛業務之人。民國九十一年三月二十九日上午，駕駛車號二Ｂ─二二
    九三號小貨車，於送貨途中，將小貨車停放在臺北縣新莊市○○○路二０六號前
    之路邊停車格時，應注意在路邊准停車處所停車時，應依規定停放，不得紊亂，
    且停車向外開啟車門時，應注意車輛，並讓其先行，而依當時之狀況，又無不能
    注意之情形，竟疏未注意，未逕將小貨車全部停放停車格內，其左側車輪及左側
    車身部分跨出停車格外，並貿然向外開啟車門，致行經該處騎乘車號ＲＹＡ─五
    五二號輕型機車之廖仲華，閃避不及，機車右手把撞及乙○○所開啟之小貨車左
    前車門，因而人車倒地，適有三重客運公司之司機羅雲忠（業經原審判決無罪確
    定）駕駛車號二七一─ＦＡ號之營大客車駛至，見狀不及防避，大客車右後車輪
    輾壓廖仲華右側骨盆及大腿，廖仲華雖經送醫急救，仍於九十一年四月八日下午
    九時十六分許，因骨盆腔、腿部外傷導致失血性休克不治死亡。
二、案經被害人廖仲華之配偶甲○○告訴，由臺北縣政府警察局新莊分局報請臺灣板
    橋地方法院檢察署檢察官偵查起訴。
    理  由
一、訊據被告乙○○矢口否認有過失致人於死之犯行，辯稱：因路旁有機車，故無法
    將車全部停於停車格。且因車窗很髒，必須開一點車門才能看到後方來車，當時
    只有開一點點車門往外看，是被害人廖仲華自己撞到我車門或緊張滑倒，被三重
    客運公司壓死，當時公車開很快，過失在被害人及三重客運公司司機羅雲忠，與
    我無關云云。
二、然查：
（一）右揭犯罪事實，業據同案起訴之三重客運公司司機羅雲忠於警詢、偵查及原審
      審理時指述綦詳（見相驗卷第八頁、第九頁、第三十九頁、原審卷第二十五頁
      、第一○七頁）。又經目擊證人即羅雲忠所駕駛三重客運公司大客車上乘客施
      碧瑜於偵查中證述屬實（見九十一年度偵字第七七○八號偵查卷第八頁），復
      有道路交通事故調查報告表、現場照片十幀、台北縣政府警察局新莊分局車禍
      死案現場勘查報告、勘查照片三十四幀、路況照片二幀附卷可按（見同上偵查
      卷第十三頁至第三十頁、第五十八頁）。被害人廖仲華確因本件車禍致骨盆腔
      、腿部外傷而失血性休克死亡各情，亦經臺灣板橋地方法院檢察署檢察官率同
      法醫師相驗屬實，有勘驗筆錄、相驗屍體證明書、驗斷書及照片十二張附卷可
      稽。依各肇事車輛之照片及警現場勘驗報告：被告自小貨車駕駛座車門有撞擊
      痕跡，油漆脫落，離地高度約九十五公分，被害人所乘騎輕機車右煞車桿上留
      有自小貨車之藍色烤漆，煞車桿高度約九十五公分，與被告小貨車油漆脫落痕
      處高度相符，機車左側手把尾端亦有刮擦痕，經採集被害人機車右手把煞車桿
      沾染之外來藍色及混合極微量之白色漆，與被告之自小貨車左末端處車門撞擊
      點所採取之藍色加白色漆層，送請內政部警政署刑事警察局鑑定結果，二者之
      白色漆相似，有該局九十一年六月二十日刑鑑字第０九一０一０一三一八號鑑
      驗通知書在卷足憑（見同上偵查卷第四十二頁至第四十四頁），足證被告所駕
      駛自小貨車之左側車門確有與被害人所乘騎機車右手把之煞車桿擦撞。而現場
      照片位置，被告停車所在，左側車輪及車身部分跨出停車格外，其內側（小貨
      車右側）並無機車用或其他障礙物，被告稱因有機車無法停入停車格，被害人
      自己緊張滑倒云云，顯屬虛偽不實之詞。
（二）經將本件肇事責任經送請臺灣省臺北縣區車輛行車事故鑑定委員會鑑定及臺灣
      省車輛行車事故覆議鑑定委員會覆議鑑定結果，均認吳信璋（即被告所冒名）
      駕駛自小貨車未依規定跨停於停車格上，且停車開啟車門未注意車道上來車為
      肇事原因，羅雲忠駕駛營大客車與廖仲華駕駛輕機車均無肇事因素，有臺灣省
      臺北縣區車輛行車事故鑑定委員會九十一年六月十一日北鑑字第九一０四九二
      號函及臺灣省車輛行車事故覆議委員會九十一年十二月十日府覆議字第九一二
      四五五號函附卷可參。
（三）按汽車在路邊准停車處所停車時，應依規定停放，不得紊亂，且停車向外開啟
      車門時，應注意車輛，並讓其先行，道路交通安全規則第一百十二條第十四款
      、第十五款分別定有明文。被告駕車自應遵守，而其漫不經心，隨意停車，未
      將所駕駛自小貨車完全停入停車格內，左側車輪、車身跨出停車格，並貿然向
      外開啟車門，致被害人撞及倒地遭駛至無法防範之大客車輾過死亡，被告之過
      失行為與被害人之死亡間，顯有相當因果關係甚明。
（四）綜上所述，被告所辯，顯屬卸責之詞，不足採信。其罪證明確，犯行洵堪認定
      ，應予依法論科。
三、按刑法第二百七十六條第二項所謂業務，係指個人基於其社會地位繼續反覆執行
    之事務，其主要部分之業務固不待論，即為完成主要業務所附隨之準備工作與輔
    助事務，亦應包括在內（最高法院七十一年台上字第一五五０號判例意旨參照）
    。被告平日以駕駛小貨車運送豬肉，為其所自承，是駕車為其附隨業務，係從事
    駕駛業務之人。核其所為，係犯刑法第二百七十六條第二項之業務過失致人於死
    罪。本件車禍發生後，警員李志成前往現場處理時，被告雖在場承認為肇事人，
    固有臺北縣警察局自首調查表在卷可稽，惟被告始終隱匿其真實姓名，於警詢及
    偵查中均冒用吳信璋之名應訊，復逃匿拒不到案，經原審法院通緝後，才為警緝
    獲，並無接受裁判之意思，不符刑法自首之規定，不得依自首規定而獲寬典。
四、原審基此認定，援引刑法第二百七十六條第二項、罰金罰鍰提高標準條例第一條
    前段等規定，審酌被告犯罪之情節，肇事後冒名應訊，有意逃避，迄今未賠償被
    害人家屬等一切情狀，量處有期徒刑八月，以示懲儆。經核其認事用法，均無不
    合。公訴人依據告訴人之聲請，以被告冒名應訊，經原審通緝，無受司法裁判之
    意，未與被害人家屬賠償等，認原判決量刑過輕，就原審適法範圍裁量權之行使
    爭執，惟原審法院已就上揭情形為審酌，量刑並無明顯之失出，且被害人家屬已
    因小貨車保險獲得賠償新台幣二百萬元，被告現已與被害人家屬達成和解協議，
    有原審調解程序筆錄在卷可按。告訴人甲○○表示對量刑沒有意見（見本院九十
    三年四月十二日準備程序筆錄）。是其聲請檢察官上訴，為無理由，應予駁回。
五、據上論斷，應依刑事訴訟法第三百六十八條，判決如主文。
本案經檢察官陳明光到庭執行職務。
中　　　華　　　民　　　國　　九十三　　年　　　五　　　月　　 十二 　　日
                            臺灣高等法院刑事第二十庭
                                審判長法  官　洪　政　雄
                                      法  官　鄧　振　球
                                      法  官　趙　功　恆
右正本證明與原本無異。
如不服本判決，應於收受送達後十日內向本院提出上訴書狀，其未敘述上訴之理由者
並得於提起上訴後十日內向本院補提理由書（均須按他造當事人之人數附繕本）。
                                      書記官　孫　佩　琳
中　　　華　　　民　　　國　　九十三　　年　　　五　　　月　　 十二 　　日
附錄：本案論罪科刑法條全文
刑法第二百七十六條
因過失致人於死者，處二年以下有期徒刑、拘役或二千元以下罰金。
從事業務之人，因業務上之過失犯前項之罪者，處五年以下有期徒刑或拘役，得併科
三千元以下罰金。
